【裁判字號】    91,訴,278
【裁判日期】    920530
【裁判案由】    殺人未遂
【裁判全文】
臺灣花蓮地方法院刑事判決                          九十一年度訴字第二七八號
    公  訴  人  臺灣花蓮地方法院檢察署檢察官
    被      告  丑○○
    指定辯護人  本院公設辯護人  乙○
    被      告  子○○
    選任辯護人  曾泰源律師
右列被告等因殺人未遂案件，經檢察官提起公訴（九十年度偵字第三一九六號），本
院判決如左：
    主  文
丑○○、子○○共同殺人未遂，丑○○處有期徒刑肆年陸月，子○○處有期徒刑伍年
貳月。
扣案之鋁棒壹支沒收。
    事  實
一、丑○○於民國九十年七月十五日凌晨三時許，在花蓮縣花蓮市○○路四○三號Ｒ
    ＩＶＥＲ  ＰＵＢ內與壬○○同桌喝酒，席間兩人因細故發生口角，丑○○心生
    忿恨，竟基於殺害壬○○之犯意，先打電話邀約他人攜械前來幫忙，俟同日凌晨
    三時三十分許，壬○○步出上開酒吧門口時，丑○○即與子○○及另一名真實姓
    名年籍均不詳之成年男子，共同基於殺人之犯意聯絡，分持棒球鋁棒及鐵棒，朝
    壬○○頭部要害部位猛擊，壬○○雖不支倒地，但丑○○等人仍不罷手，繼續以
    腳踹或棒擊壬○○，致使壬○○受有頭部外傷併腦挫傷及多處腦內出血，後枕部
    頭皮撕裂傷、顏面部撕裂傷之傷害。嗣警據報前來處理，丑○○、子○○等人見
    狀隨即逃逸，經警於花蓮市○○街六十五號前，將手持丑○○所有鋁棒之子○○
    當場逮捕，而當場扣得鋁棒一支，並另在現場扣得鐵棒二支。丑○○因未看見子
    ○○，認子○○已遭警逮捕，乃在犯罪未被發覺前，於同日上午七時許，自行至
    花蓮縣警察局花蓮分局中山派出所，向警方自首而接受裁判。而壬○○經送醫救
    治始倖免於難。
二、案經壬○○訴由花蓮縣警察局花蓮分局報請臺灣花蓮地方法院檢察署檢察官偵查
    起訴。
    理  由
一、訊據被告丑○○固不否認於前揭時、地持鋁棒毆打壬○○成傷等情，惟矢口否認
    有何殺人未遂之犯行，並辯稱：當日伊與壬○○發生爭執，想給壬○○一個教訓
    ，所以才拿鋁棒毆打壬○○，但並未朝壬○○之頭部打，並無殺人之犯意云云。
    另被告子○○亦否認有殺人犯行，辯稱：其並未動手打壬○○云云。經查：
  （一）被告丑○○有於右揭時、地殺人未遂等情，迭據證人即告訴人壬○○、證人
        丁○○、丙○○分別於警詢及偵審中證述綦詳，另就被告子○○部分，茲臚
        列本案各證人所為證詞內容並析述其證詞證據證明力如下：
      證人壬○○於偵查中證稱：伊確定被告子○○有打伊等語（參見台灣花蓮地
        方法院檢察署九十年度偵字第三一九六號偵查卷第十七頁）；並於檢察官親
        赴現場履勘時證稱：當時伊從ＰＵＢ店內走出來，丑○○站在離伊三十公尺
        處，對伊大小聲，當二人爭執中，就有人從對面走來，有一人持硬物從背後
        打過來，伊回頭看是子○○打的等語（見同偵卷第二二頁履勘筆錄），雖其
        於本院審理時改稱：當時係遭被告丑○○及不認識之人毆打，伊不記得被告
        子○○有無毆打伊等語，但亦同時表示：因伊接受檢察官偵訊時，記憶上還
        記得當時情形，但現在則記憶模糊，所以不敢確定被告子○○當時有無打伊
        等語。查證人壬○○接受本院審理之時間為九十二年三月十四日（案件於九
        十一年十二月十日繫屬本院），接受檢察官偵訊之時間為九十年十二月四日
        及同年十二月十七日，案發時間則為九十年七月十五日，此有審理筆錄、偵
        訊筆錄及履勘筆錄各一份在卷可參，自應以距離案發時間較近，證人壬○○
        記憶最為清晰時之偵查中證詞為可採。
      證人丁○○於本院九十二年三月十四日審理時，在檢察官為主詰問時證稱：
        現在不敢確定有無看到子○○打壬○○，但有看到丑○○好像持鋁棒打壬○○背部（比劃肩頸部），當時壬○○已被打的身體傾斜快要趴在夏綠蒂的花
        園護欄上，伊在警詢中證稱子○○有打壬○○（經檢察官提示警詢筆錄）等
        語實在，伊看到被告等打壬○○時，有聽到給他死的話等語；然經選任辯護
        人曾泰源律師對之為反詰問時，則改稱：伊在警詢中所述實在，被告子○○
        沒有拿東西打壬○○，被告子○○打壬○○時，沒有說什麼等語；嗣於指定
        辯護人即本院公設辯護人乙○為反詰問時，復稱：當時現場有約五、六個人
        打壬○○，他們都持棍棒，壬○○與丑○○吵架後，是後面衝上來的人先動
        手打壬○○等語。但選任辯護人曾泰源律師行覆反詰問時，再改稱：壬○○
        被打時，我在對街，我聽不到他們講話的內容，但可以清楚看到打人情形等
        語。觀諸證人丁○○先後所為證詞，先則稱子○○沒拿東西打人，又稱打壬○○的人均持棍棒，再稱有聽到打壬○○之人稱給他死，復稱人在對街，聽
        不到聲音，其所述情節顯有重大矛盾。惟此係因時日久遠，致證人丁○○記
        憶趨於模糊，抑或因害怕惹事之人格特質而分別於檢辯詰問時，附和詰問者
        ，從而語多歧異，於本案中即使窮盡調查能事，恐亦無法釐清，然細繹其證
        詞，證人丁○○於前開詰問過程中，就其之前在警詢中所為證詞，始終堅稱
        係屬實在，而其警詢筆錄（九十年七月十五日上午製作）及偵查筆錄（九十
        年十二月十七日製作）離案發時間（九十年七月十五日凌晨）相對較近，當
        時證人確實記憶較為清晰，且案件甫發生，證人較少受到被告或他人之利誘
        或關說，所述與事實應較為相符。而證人丁○○於警詢時係證稱：被告丑○○持鐵棒、子○○用手腳，甲○○持鋁棒，三人共同毆打壬○○，並說打死
        他（指壬○○）（見丁○○九十年七月十五日警詢筆錄，附於警卷四二、四
        三頁）；於偵查中亦結證稱：先看到子○○持鋁棒打丑○○等語（見同偵查
        卷第十七頁背面）。足見被告子○○確實有動手毆打壬○○無訛。
      證人丙○○雖於九十二年五月二日本院審理時證稱：當時沒有注意到被告子
        ○○有無打人，因當時太突然，現場又太暗，也沒有聽到子○○說要打死壬○○；然其於九十二年七月十五日警詢中即明確指證：被告子○○當時有持
        鋁棒毆打壬○○，並說要打死他（指壬○○）等語（見警卷第四八頁），其
        先後證述亦有齟齬之處。但綜核證人丙○○製作警詢筆錄時，為事發當天，
        且其於警詢中證稱：與丑○○為普通朋友，不認識子○○及甲○○等語（見
        警卷第四八頁），衡情應無必要刻意設詞攀誣素未謀面之被告子○○，準此
        ，自以其於警詢中所言，屬記憶最為清晰之言，而較為可採。
      另證人辛○○於本院審理時亦證稱：伊當時因身體不舒服，而蹲下來，因突
        然出現很多人，才轉頭去看，看到子○○持鋁棒朝壬○○頭的方向打，壬○○當時側身趴在地上，伊跟著趴在壬○○身上，子○○才沒有再打，後來他
        們就跑掉了等語。經與證人丙○○及被告丑○○均證稱及供稱：我有看到辛○○趴在壬○○身上等語，相互參照以觀，適足證明證人辛○○之證詞並非
虛構，應堪採信。
      至證人甲○○雖於本院審理時證稱：當時現場人很多，我沒有注意子○○有
        無在場，只看到丑○○，我看到丑○○與壬○○二人在拉扯，丑○○並有拿
        球棒，當時有人喊警察來了，所以就散開，直到他們散開前，我看壬○○及
        他們都是站著，沒有趴在地上等語，然查被告丑○○於警詢中已供稱：我用
        鋁棒打壬○○，看到他倒地後，我又上前踢他一腳（見警卷第十頁），並參
        酌警卷所附現場照片所示：夏綠蒂麵包店前的花盆下半部確遺留有血跡之噴
        濺痕等情，且依常情，被告丑○○於案發後，卸責避過已嫌不及，豈有編造
        情節加重己身刑責之理，可徵告訴人於案發過程中確遭毆打倒地，甚為明灼
        ，乃證人甲○○竟證稱：僅看到二人拉扯，壬○○並未趴在地上云云，顯見
        其證詞並非實在，不足採信。另證人己○○於本院審理時證稱：我結完帳出
        去，他們人都跑掉了，所以沒有目睹壬○○被打經過云云。但證人己○○於
        警詢中卻證稱：其有親眼看到當時所發生之鬥毆事故（見警卷第五十七頁）
        ，並於軍事法庭檢察官偵訊時證稱：我看到大約一、二人持械打人，我確定
        打人的有二個，是丑○○及子○○云云，此有國防部東部地方軍事法院檢察
        署軍事檢察官九十二年蓮偵字第十三號不起訴處分書一份附卷可參，亦徵證
        人己○○於本院審理時所述，純係避重就輕之詞，委無足採。
      同案被告丑○○於本院審理時雖供稱：當時伊看到子○○在伊後方，伊右手
        持鋁棒繞過伊身體的左後方丟，伊是有意要把鋁棒丟給子○○等語，然被告
        子○○亦供稱：被告丑○○在我前方，我在丑○○右後方，丑○○有點半拋
        半遞的給我鋁棒云云。就兩人當時所站位置言，被告子○○既站在丑○○右
        後方，則丑○○直接將右手所拿之鋁棒由右邊交與子○○即可，焉須繞過身
        體左後方再丟？且被告丑○○於警詢中係供稱：伊打完之後，便隨手將鋁棒
        往後丟，然後再上前踢壬○○一腳，警車就來了，伊就跑離現場（見警卷第
        十頁），並未提及係有意識地刻意將鋁棒朝被告子○○拋丟，與被告子○○
        於警詢中所供稱：警察快來時，丑○○將鋁棒交給伊，那時候已經打完架了
        等語（見警卷第十九頁），就鋁棒之轉移，兩人所述已有出入，況被告子○○倘未參與毆打告訴人壬○○，則於被告丑○○見警前來，要將兇器拋棄逃
        逸時，一般人避之惟恐不及，絕無上前接取兇器，自攬刑責之理，被告子○○所辯顯有違常情，難予遽信。又被告丑○○於初次警詢中即供稱：係伊與
        另外二個人一起打壬○○（見警卷第六頁），於本院審理時則改稱：僅有伊
        一人打壬○○，後經檢察官詰問及本院詢問，並提示其自己之警詢筆錄後，
        被告丑○○始承認係三人共同打壬○○，在在顯見其欲一人承擔此部份罪責
        之意圖甚明，是被告丑○○此部份之供詞，尚不足資為有利被告子○○之認
        定。
      復參以證人證人戊○○即當場查獲被告子○○之警員證稱：當時勤務中心通
        報有人打架，伊始過去處理，快到現場時，有看到一群人在店門口，伊到時
        ，人就散了，伊看到有人受傷，有二人手持棍棒往市公所方向逃逸，伊開始
        追捕，就抓到手持鋁棒的子○○，核與證人庚○○即現場處理警員所述：當
        時到現場時，看到壬○○的朋友抱住壬○○靠在花瓶上，有一個人持鋁棒往
        復興街方向逃逸，由其負責救護傷患，由戊○○負責追捕加害人等語相符。
        亦足證被告子○○係在持鋁棒毆打壬○○之後，突見警員來到，尚來不及將
        鋁棒丟棄，隨即持鋁棒逃逸甚明。
      綜上所述，被告子○○所辯，顯不可採，其有持鋁棒毆打被害人壬○○之事
        實，甚為明確。
      至證人丙○○雖於警詢中證稱：共有五人毆打壬○○等語，惟被告丑○○於
        警詢中已供稱：其與另外二人共同毆打壬○○等語，證人壬○○於警詢中亦
        證稱：有三人持鋁棒、鐵棒打我，證人丁○○於警詢中復證稱：郭安邦係遭
        三人毆打等語。故毆打壬○○之人除被告丑○○、子○○外，至少尚另有一
        名男子參與，堪可認定，併予敘明。
  （二）第按刑法上殺人未遂罪與傷害罪之區別，端在以加害人於行為之初有無戕害
        他人生命之故意為斷，迭經最高法院揭有判例足資參照。至殺人犯意之存否
        ，固係隱藏行為人內部主觀之意思，被害人傷痕之多寡、受傷處所是否即為
        致命部分、傷勢輕重程度、加害人下手情形、所用兇器為何，並與被害人曾
        否相識、有無宿怨等情，雖不能執為區別殺人未遂與傷害之絕對標準，然非
        不得旴衡審酌事發當時情況，觀其行為動機，視其下手情形、用力輕重、剌
        傷部位之手段，佐以其所執兇器、致傷結果、與被害人之關係暨行為後之情
        狀等予以綜合觀察論斷。經查本件被告等行兇所使用之鋁棒一支，長為八十
        七公分，鐵棒二支，一支長九十四公分，直徑三公分；另一支長六十二公分
        ，直徑三點五公分，三支均為金屬材質，質地堅硬，此據本院當庭勘驗屬實
        ，並製有勘驗筆錄附於九十二年五月十六日審判筆錄內可稽，其對人之身體
        、生命所構成之威脅遠非徒手毆打或一般小型武器所可比擬。而證人壬○○
        證稱：當時毆打伊的人均是持長條狀硬物，當時伊受的傷均是集中在頭部及
        顏面，打伊之人都打伊的頸背部一帶，並有聽到給伊死之類的話，伊除了診
        斷書所記載頭部及顏面受傷外，伊印象中其他部位沒受傷等語。證人丙○○
        、丁○○於警詢中亦證稱：有聽到丑○○與子○○毆打郭安邦時，有說要給
        他死等語，證人丙○○於審理時並證稱：當時被告丑○○那邊有二輛車過來
        ，下來四個人有鋁棒或鐵條之類的長條狀武器，那四個人先打壬○○，丑○○再回車上拿鋁棒打壬○○頭部，並說要給壬○○死，當時壬○○有手去擋
        ，但他們反而打的更兇等語；證人辛○○也證稱：伊看到子○○持鋁棒打壬○○頭部等語，足見被告丑○○、子○○確實均係手持鋁棒朝壬○○頭部毆
        打。又壬○○因之受有傷害，先送行政院衛生署花蓮醫院（下簡稱花蓮醫院
        ）急救，認其受有顱內出血、左顳部（頭）深裂傷，六公分長、深達顱骨、
        顱骨骨折等傷害，乃轉送財團法人佛教慈濟綜合醫院（下稱慈濟醫院）急救
        ，經慈濟醫院認其受有頭部外傷併腦挫傷及多處腦內出血、後枕部頭皮撕裂
        傷、顏面部撕裂傷等傷害，並有生命危險，讓其住進加護病房，嗣於九十年
        七月十八日始脫離初步危險，轉入普通病房，後於同年月二十八日出院，轉
        為門診治療等情，有花蓮醫院診斷書及慈濟醫院九十一年九月六日（九一）
        慈醫文字第○○一七七八號函附之病情說明書各一份在卷可參。由上揭說明
        可知，被告二人出手時不惟口喊要給壬○○死等語，並係針對人體重要部位
        （頭部）毆擊，且下手時力道極為猛烈，業已深達顱骨，導致告訴人壬○○
        顱骨骨折、多處腦內出血，並使其生命一度垂危，幸賴先進醫療設備及醫護
        人員全力搶救，始倖免於死，是被告二人於案發時確有殺人之故意，乃彰彰
        明甚。
  （三）綜上所述，本件事証明確，被告二人所辯，殊無足採。此外，復有被告等夥
        同姓名不詳成年男子用以行兇之鋁棒一支、鐵棒二支扣案足憑。被告二人之
        犯行均洵堪認定，應予依法論科。
二、核被告二人所為，係犯刑法第二百七十一條第二項、第一項之殺人未遂罪。被告
    二人及另一名姓名年籍均不詳成年男子間，就上開犯行，有犯意聯絡與行為分擔
    ，為共同正犯。被告二人基於殺人之犯意著手毆打告訴人壬○○，然告訴人未生
    死亡之結果，爰均依刑法第二十六條前段之規定，按既遂犯之刑減輕之。又警方
    據報趕至現場時，被告丑○○業已逃離該處，惟事後主動前往花蓮縣警察局花蓮
    分局中山派出所向警方坦承毆打告訴人，並製作筆錄等情，業據證人即承辦警員
    庚○○、戊○○到庭結證無訛，揆諸卷附筆錄，被告丑○○係於九十年七月十五
    日上午七時十五分許製作警詢筆錄，而被告子○○則至同日上午七時二十分許始
    開始製作筆錄，是被告丑○○顯係於犯罪被發覺前即向警方自首，嗣亦到庭接受
    裁判，應依刑法第六十二條前段規定遞減輕其刑。爰審酌被告二人並無前科，此
    有台灣高等法院被告全國前案紀錄表二份存卷可按，素行尚可，然竟因細故口角
    ，即邀約友人持械行兇，並使告訴人遭致身體重大傷害，及被告二人犯後態度等
    一切情狀，各量處如主文第一項所示之刑，以資懲儆。
三、扣案之鋁棒一支，查係被告丑○○所有，且供犯罪所用之物，業據被告丑○○坦
    承無訛，爰依刑法第三十八條第一項第二款規定併予宣告沒收。至扣案鐵棒二支
    ，被告二人均否認為其等所有，亦乏證據足資證明係另名參與毆打犯行之成年男
    子所有，爰不予宣告沒收。
據上論斷，應依刑事訴訟法第二百九十九條第一項前段，刑法第二十八條、第二百七
十一條第二項、第一項、第二十六條前段、第六十二條前段、第三十八條第一項第二
款，判決如主文。
本案經檢察官癸○○到庭執行職務。
中      華      民      國    九十二    年      五      月     三十     日
                              台灣花蓮地方法院刑事庭
                                  法  官  陳  世  博
右正本證明與原本無異。
如對本判決不服，應於送達後十日內，向本院提出上訴狀。（應抄附繕本）告訴人或
被害人如對於本判決不服者，應具備理由請求檢察官上訴，其上訴期間之計算係以檢
察官收受判決正本之日期為準。
                                  法院書記官
中      華      民      國    九十二    年      六      月  三      日
附錄本判決論罪之法律條文：
刑法第二百七十一條第二項、第一項：
殺人者，處死刑、無期徒刑或十年以上有期徒刑。
前項之未遂犯罰之。
預備犯第一項之罪者，處二年以下有期徒刑。


司法院資訊處製作；財團法人民間司法改革基金會備份。
